【裁判字號】    98,上易,418
【裁判日期】    980526
【裁判案由】    竊盜
【裁判全文】
臺灣高等法院刑事判決                 98年度上易字第418號
上  訴  人
即  被  告  乙○○
上列上訴人因竊盜案件，不服臺灣臺北地方法院97年度易字第26
21號， 中華民國98年1月21日第一審判決（起訴案號：臺灣臺北
地方法院檢察署97年度偵緝字第1560號），提起上訴，本院判決
如下：
    主  文
原判決撤銷。
乙○○無罪。
    理  由
一、公訴意旨略以：乙○○意圖為自己不法之所有，於民國97年
    3月13日， 在甲○○所有之臺北縣新店市○○段湖閃坑小段
    0000-0000地號土地上， 以鋤頭等物挖掘位於上開土地上之
    竹柏1棵竊取之。 嗣經甲○○發覺該竹柏遭人竊取而向警報
    案，始查知上情，因認被告係犯刑法第320條第1項之竊盜罪
    嫌等語。
二、按犯罪事實應依證據認定之，無證據不得認定犯罪事實；不
    能證明被告犯罪者，應諭知無罪之判決， 刑事訴訟法第154
    條第2項、第301條第1項分別定有明文。 且事實之認定應憑
    證據，如未能發現相當證據，或證據不足以證明，自不能以
    推測或擬制之方法，為裁判之基礎。認定不利於被告之事實
    ，需依積極證據，茍積極證據不足為不利於被告事實之認定
    時，即應為有利於被告之認定，更不必有何有利之證據。又
    刑事訴訟上證明之資料，無論其為直接證據或間接證據，均
    須達於通常一般人均不致於有所懷疑，而得確信其為真實之
    程度，始得據為有罪之認定，若其關於被告是否犯罪之證明
    未能達此程度，而有合理性懷疑之存在，致使無從形成有罪
    之確信，根據「罪證有疑，利於被告」之證據法則，即不得
    遽為不利被告之認定，其以情況證據（即間接證據）斷罪時
    ，尤須基於該證據在直接關係上所可證明之他項情況事實，
    本乎推理作用足以確證被告有罪，方為合法，不得徒憑主觀
    上之推想，將一般經驗上有利被告之其他合理情況逕予排除
    （最高法院76年台上字第4986號、32年度上字67號判例意旨
    參照）。
三、本件公訴人認被告乙○○涉犯上開竊盜罪嫌，無非係以被告
    乙○○之供述；證人甲○○於警詢之陳述；證人丁○○、吳
    振宏於偵查中之證述；土地所有權狀、 現場照片4張等為其
    主要論據。
四、訊據被告乙○○固不否認有於上揭時、地委託他人以鋤頭及
    鋸子將該竹柏斷根，並委託他人以吊車將該竹柏吊離上開土
    地之事實，惟矢口否認有何竊盜犯行，辯稱：我是向劉來福
    購買鄰近上開土地之樹木，但因為界址不明，才會不小心弄
    錯切斷該竹柏的根。我發現後有馬上和甲○○及其夫丁○○
    聯繫，我有跟他們達成買賣，我共買了兩棵樹，後來我是經
    丁○○同意才把該竹柏吊走，我並沒有竊盜之故意云云。經
    查：證人丙○○於本院審理中具結證稱：「（被告是否有向
    你買竹柏？）他是跟我媽媽買的，我媽媽今日也有來，但她
    中風講話不方便。」、 「（竹柏賣多少錢？）5萬元。」、
    「（竹柏位置你清楚嗎？被告是否可能挖錯地？）我大約知
    道位置，跟我叔公丁○○的地是隔壁。我不知道他是否挖錯
    ，他沒有跟我講，但我知道此事是因為有聽人說過，而我確
    實有收到錢。」等語（見本院98年5月12 日審判程序筆錄）
    ；證人甲○○於警詢中陳稱：在96年10月時，伊發現有人擅
    自在伊的上開土地挖掘，並破壞上開土地上該竹柏之樹根，
    伊當時就向青潭派出所報案。後來被告有和一位員工到家中
    道歉，表示樹木是他破壞的，願意賠償60,000元，伊因為知
    道是被告破壞的，所以就沒有再告知派出所等語（97年度偵
    字第9002號卷第5-8頁）， 並於本院審理中具結證稱：「（
    種竹柏的地點被告知不知道？）我不太清楚，那竹柏是我公
    公栽種當作界址用，距離我家走路約幾分鐘就可以到達。」
    、「（被告供述係錯挖有何意見？）他事後有賠償我們，他
    說他的工人挖錯。」、「（丁○○之前作證說被告被警察查
    獲才賠償？）我們不知道是誰將樹斷根，他自動前來稱挖錯
    樹了，要賠償我們。」、「（有無聽說被告向姓劉的人買樹
    這件事？）確有此事，姓劉的是我的遠房親戚。」等語明確
    （見本院98年3月3日審判程序筆錄），則由於該竹柏係栽種
    於兩塊相鄰之土地上作為界址使用，依一般常情觀之，實無
    法排除被告在認知有誤之狀況下，誤認界址錯將被害人所有
    之竹柏誤為係其向他人所購買欲移植他處之竹柏，而將該竹
    柏斷根移離上開土地。可見被告辯稱：我是向劉來福購買鄰
    近上開土地之樹木，但因為界址不明，才會不小心弄錯切斷
    該竹柏的根。我發現後有馬上和甲○○及其夫丁○○聯繫，
    我有跟他們達成買賣，我共買了兩棵樹，後來我是經丁○○
    同意才把該竹柏吊走，我並沒有竊盜之故意云云，顯與事實
    相符，應可採信。
五、綜上所述，被告於案發當時誤認系爭竹柏係其向他人所購買
    之竹柏而將該竹柏移離上開土地，主觀上並無竊盜之故意等
    情，復查無其他積極證據，足證被告有公訴人所指之竊盜犯
    行，被告所辯並無竊盜犯行，應堪採信，是被告犯行尚屬不
    能證明。原審未詳予勾稽，遽認被告有本件竊盜犯行，並予
    以論罪科刑，容有未當。被告上訴意旨否認犯罪，指摘原判
    決不當，為有理由，應由本院將原判決撤銷改判，另為被告
    無罪之諭知，以免冤抑。
據上論斷，應依刑事訴訟法第369條第1項前段、第364條、第301
條第1項，判決如主文。
本案經檢察官沈世箴到庭執行職務。
中    華    民    國    98    年    5     月    26    日
                  刑事第八庭審判長法  官  鄭文肅
                                  法  官  劉嶽承
                                  法  官  蔡光治
以上正本證明與原本無異。
不得上訴。
                                  書記官  蔡宜蓁
中    華    民    國    98    年    5     月    26    日


司法院資訊處製作；財團法人民間司法改革基金會備份。
